臺灣高雄地方法院刑事判決　　　　　　　　　　　　九十一年度易字第四六號
　　公　訴　人　臺灣高雄地方法院檢察署檢察官
　　被　　　告　甲○○
右列被告因妨害兵役案件，經檢察官提起公訴（九十一年度偵字第二二四七七號），
本院判決如左：
    主  文
甲○○後備軍人意圖避免召集處理，居住處所遷移，無故不依規定申報，致使教育召
集令無法送達，處有期徒刑貳月，如易科罰金，以佰元折算壹日。緩刑貳年。
    事  實
一、甲○○係後備軍人，原住高雄市○○區○○路七十二號，明知其居住處所遷移，
    即應依相關戶籍法規向主管單位申報異動登記，且隨時有獲國家召集之可能，竟
    意圖避免召集處理，於民國九十一年六月二十日遷出上開處所後，無故不依規定
    申報，致使高雄市後備司令部所發指定甲○○應於九十一年九月十一日，前往屏
    東縣枋寮鄉○○村○○路一號新開營區報到之教育召集令無法送達。
二、案經高雄市後備司令部移送台灣高雄地方法院檢察署檢察官偵查起訴。
    理  由
一、訊據被告甲○○固不否認其為後備軍人，原設籍在高雄市○○區○○路七十二號
    ，後因將居住所遷移而未依規定申報之事實，惟矢口否認有何妨害兵役之犯行，
    辯稱：我二月份就上台北工作，沒有再回家，因為家人於七月份正式遷出戶籍地
    ，所以才未收到教育召集令，我不是故意的云云。然查，右揭犯罪事實，除據移
    案機關高雄市後備司令部妨害兵役案件移送報告書敘述甚明外，並有高雄市後備
    司令部九十一年七月三十一日精誠三二之六號教育召集令、團管區司令部列管後
    備軍人行方不明遷出未報移送法辦年籍表各一紙附卷可稽（參見偵查卷第一—二
    頁），且高雄市政府警察局三民第二分局鼎金派出所員警邱永祥亦分別於九十一
    年八月二十六日、二十八日將上開教育召集令送至被告原設籍處即高雄市○○區
    ○○路七十二號而未遇等情，亦有召集令交付通知書一紙在卷足憑（參見偵查卷
    第三頁）。復按後備軍人如有異動事項，應依相關戶籍法規向主管單位申報異動
    登記，後備軍人管理規則第十五條定有明文。而後備軍人每年均有隨時受國家召
    集之可能，此乃社會一般民眾所共知，且為各類廣電、平面媒體所宣導週知，被
    告身為後備軍人，對此自難諉為不知，是其於離去原設籍居住處所時，竟未向戶
    政及兵役單位辦理居住處所遷移之申報，致上開教育召集令無法送達，其應有避
    免召集處理之意圖甚明，是其所辯並非故意云云，尚無足採。綜上所述，本件事
    證已臻明確，被告犯行洵堪認定，應予依法論科。
二、核被告所為，係犯妨害兵役治罪條例第十條第三項、第一項第三款之後備軍人意
    圖避免召集處理，居住處所遷移無故不依規定申報，致使教育召集令無法送達罪
    ，應依同條例第六條第一項之規定科刑（按妨害兵役治罪條例於九十一年六月二
    十六日修正公布，於同年月二十八日生效，被告居住處所遷移未依規定申報，致
    使教育召集令無法送達，行為時點應係教育召集令無法送達之九十一年八月間，
    已係修正生效之後，應逕依修正後之妨害兵役治罪條例論罪科刑）。又公訴意旨
    雖有載明被告有無故逾應召期限二日及應依同條例第六條第一項第四款科刑云云
    。然查該條款情形係指行為人接獲召集令而無故逾應召期限二日之情形，與本件
    被告並未接獲召集令之情形尚屬有間，自難以該條款之罪相繩，惟依公訴意旨所
    載全部犯罪事實觀之，其所認上開二罪間應有實質上一罪關係，是就此已起訴部
    分，自無庸另為無罪之諭知，附此敘明。爰審酌被告因一時失慮致罹犯行，雖未
    依法申報住居所遷移，致使教育召集令無法送達，然其犯罪情節尚非重大，態度
    尚稱良好等一切情狀，量處如主文所示之刑，並諭知易科罰金之折算標準，以示
    懲儆。末查，被告前未曾受有期徒刑以上刑之宣告，此有臺灣高等法院被告全國
    前案紀錄表、臺灣高雄地方法院檢察署刑案資料查註紀錄表及被告全國前案查詢
    表各一份附卷可參，其因一時疏慮，致犯本罪，經此教訓，當知所惕勵而無再犯
    之虞，本院認為前開對其宣告之刑，以暫不執行為適當，併予宣告緩刑二年，以
    啟自新。
據上論斷，應依刑事訴訟法第二百九十九條第一項前段、妨害兵役治罪條例第一條、
第十條第三項、第一項第三款、第六條第一項，刑法第十一條前段、第四十一條第一
項、第七十四條第一款，罰金罰鍰提高標準條例第二條，判決如主文。
本案經檢察官彭斐虹到庭執行職務。
中      華      民      國      九十一    年    十二    月    三十一    日
                                  臺灣高雄地方法院刑事第五庭
                                    審判長法  官  吳  永  宋
                                          法  官  張  茹  棻
                                          法  官  林  家  賢
右正本證明與原本無異。
如不服本判決，應於判決送達後十日內，向本院提出上訴狀。
                                          書記官  許  雅  惠
中      華      民      國      九十一    年    十二    月    三十一    日
附錄本判決論罪科刑法條︰
妨害兵役治罪條例第十條第一項、第三項︰
後備軍人意圖避免召集處理有下列行為之一者，處一年以下有期徒刑、拘役或科新臺
幣九萬元以下罰金：一離營歸鄉無故不依規定報到，或重複申報戶籍者。
二  拒絕依規定調查，或體格檢查不到者。
三  居住處所遷移，無故不依規定申報者。
後備軍人犯第一項之罪或國民兵犯前項之罪，致使召集令無法送達者，以意圖避免召
集論；分別依第五條或第六條科刑。
妨害兵役治罪條例第六條第一項︰
意圖避免教育召集或勤務召集，而有下列行為之一者，處三年以下有期徒刑：
一  捏造免役、除役、轉役或免除召集原因者。
二  毀傷身體者。
三  拒絕接受召集令者。
四  應受召集，無故逾應召期限二日者。
五  使人頂替本人應召者。
